臺灣高雄地方法院行政訴訟判決
110年度交字第288號
原      告  陳建驊  
被      告  高雄市政府交通局

代  表  人  張淑娟  
訴訟代理人  蘇健義  
上列當事人間交通裁決事件，原告不服被告民國110年6月29日高
市交裁字第32-ZUWA70552號裁決，提起行政訴訟，本院判決如下
：
    主　文
原告之訴駁回。
訴訟費用新臺幣參佰元由原告負擔。
    事實及理由
一、程序事項：按行政訴訟法第237條之7規定，交通裁決事件之
    裁判，得不經言詞辯論為之。本件屬交通裁決事件，依兩造
    所述各節及卷內資料其事證已臻明確，本院認無經言詞辯論
    之必要，爰不經言詞辯論而為判決。
二、事實概要：原告於民國110年3月14日15時41分許駕駛車牌號
    碼0000-00號自用小客車（下稱系爭車輛），在國道一號南
    向360.3公里處(下稱系爭路段)，因有「行駛高速公路未依
    規定與前車保持安全距離」之違規行為，經內政部警政署國
    道公路警察局第五公路警察大隊岡山分隊（下稱舉發機關）
    員警填掣掌電字第ZUWA70552號舉發違反道路交通管理事件
    通知單（下稱舉發通知單）予以舉發。嗣原告於應到案日期
    前之110年3月30日向被告陳述不服，經被告函詢舉發機關後
    ，認原告確有上揭違規行為，乃依道路交通管理處罰條例（
    下稱處罰條例）第33條第1項第2款、第63條第1項第1款規定
    ，於110年6月29日開立高市交裁字第32-ZUWA70552號裁決書
    （下稱原處分 ），裁處原告「罰鍰新臺幣（下同）3,000元
    ，並記違規點數1點」。原告不服，提起本件行政訴訟。
三、原告主張：依原告行車紀錄器顯示，原告與前車距離約40公
    尺（從所附碰撞前影像擷圖顯示，依高速公路旁水銀燈柱距
    離為50公尺、影像目視與燈柱相對位置距離約4/5推算），
    行車速度約40公里，保持之車距遠超出安全距離規範，且原
    告已進入準備下交流道之側道，與主道上車輛顯有相當大之
    速差，不可能超過時速80公里，亦無高速公路及快速公路交
    通管制規則第6條第2項之情形，故並未違反行車距離及限速
    之規定。警方以碰撞即為未依規定保持安全距離之唯一推斷
    並未周延，造成碰撞尚有因摩擦力不足、加速中之衝量造成
    剎車距離增加、前後車之剎車機械性能差異之其他因素。又
    行車紀錄器顯示碰撞時間為110年3月14日15時40分至41分間
    ，若以其他時段擷取之影像而為本次碰撞事件裁罰依據，顯
    有違不當連結之原則。再者，本案應依高速公路及快速公路
    交通管制規則第6條第1項第1款為裁量標準，始符合裁罰明
    確性及特別法優先適用於普通法（道路交通安全規則第94條
    ）原則。另員警未於事發當時當場開立罰單，而於事後補製
    罰單寄送當事人，且未受當事人簽認，有違程序正當性，亦
    未經科學儀器取得證據資料證明違規等語。並聲明：原處分
    撤銷。
四、被告則以：
  ㈠原告雖主張「行車速度約40公里，保持車距更是遠超出安全
　　距離規範」，惟交通事故現場係大量人車迅速交錯移動之複
　　雜環境，且稽查人員於民眾報案後始抵現場，或因肇事責任
　　不明而有鑑定必要者，雖其身處事發當場亦可能無法立即判
　　斷違規事實，核此均屬尚須查證始得確認交通違規事實及違
　　規行為人之情形，此觀諸處理細則第15條規定，將「受處分
　　人非該當場被查獲之駕駛人或行為人」及「道路交通事故肇
　　事原因無法立即查明，需經研判分析或鑑定始確認有違反本
　　條例之行為」等情形之舉發，即可知除當場舉發及逕行舉發
　　外，仍有其他舉發型態之存在。經查本件業經國道公路警察
　　局道路交通事故初步分析研判肇事原因（或違規事實）查證
　　結果為「當事人畢勇賢（第1台車駕駛人）-尚未發現肇事因
　　素；當事人甲○○（第2台車駕駛人，即原告）-未保持行車
　　安全距離」，足認原告違反道路交通安全規則94條第3項規
　　定之事實及證據，至為灼然。
　㈡經檢視採證影片可見(原告行車紀錄器)：畫面時間15:40:30-
    前方訴外人車輛AJD-8929之煞車燈亮起（亦即前方可能有突
    發狀況），原告輛車輛剎車不及，與前車發生碰撞後停止。
    按汽車行駛高速公路及快速公路，前後兩車之行車安全距離
    ，在正常天候狀況下，依規定小型車車輛速率之每小時公里
    數值除以二，單位為公尺，如遇濃霧、濃煙、強風、大雨、
    夜間行車或其他特殊狀時，其安全距離應酌量增加，並保持
    隨時可以煞停之距離，高速公路及快速公路交通管制規則第
    6條第1項第1款及第2項分別定有明文。次按汽車在同一車道
    行駛時，除擬超越前車外，後車與前車之間應保持隨時可以
    煞停之距離，道路交通安全規則第94條亦規定甚明。故所謂
    「安全距離」，係指駕駛人於遇緊急狀況時，仍足以應變煞
    停之距離。是以用路人駕駛車輛於高速公路上行駛，應視當
    時天候及路況，將其行車速度及行車距離控制在隨時可以煞
    停，不致產生碰撞或傷亡事故之虞。依前揭說明，足證系爭
    路段因有前方車輛煞停，而原告因「未保持行車安全距離」
    ，終致前車靜止而煞車不及碰撞之後果。是原告有違反道路
    交通安全規則第94條第3項之事實認定，並無疑義，又原告
    無主觀上不能注意之情事，卻疏未注意，因而肇致系爭交通
    事故之結果，其違規駕駛行為對系爭交通事故發生結果，自
    有過失及相當因果關係。
  ㈢原告再主張「保持車距更是遠超出安全距離規範」，惟按交
    通違規行政爭訟之舉證責任原理，非如刑事案件中應超越任
    何合理懷疑始可為有罪判決之嚴格程度，而係應與民事訴訟
    之舉證責任原理相類似，亦即，基本上應就行政機關與人民
    所各自主張有利於己之事實，分配其應盡之舉證責任，而非
    逕予適用刑事訴訟法之「無罪推定」原則。此觀諸行政訴訟
    法第136條規定，行政訴訟程序準用民事訴訟法第277條舉證
    責任分配原則之立法意旨，即可明瞭（臺灣高等法院臺中分
    院97年度交抗字第962號裁定意旨參照）。是處罰條例科處
    行政罰事件，依據公法爭議之舉證責任分配法則，固應先由
    行政機關就其業已履踐相關正當法律程序，以及人民應受處
    罰之客觀違反法令行為，負證明之責，惟原告就行政機關已
    為相當證明之前開事項，若主張欠缺主觀歸責條件或為其他
　　抗辯，亦須就其所辯提出反證。是縱原告對舉發機關之事故
　　初步分析研判表、行車事故鑑定之肇事責任分析尚有疑義，
　　惟原告於知悉上情後迄今均未依法定程序（例如提出行車事
　　故鑑定）反駁該事故初步分析研判表之有效性並獲致「原告
　　無肇事責任」之法律效果，自難單以原告對於法規命令之個
　　人見解即率以推翻調查報告證據，亦無從解免原告之違規行
　　為。是原告於舉發通知單所述時間、地點確有「汽車行駛高
　　速公路未依規定與前車保持安全距離」之違規事實，被告據
　　以裁處，自屬有據等語，資為抗辯。
　㈣並聲明：原告之訴駁回。
五、本院之判斷：
  ㈠按「汽車行駛於高速公路、快速公路或設站管制之道路，不
    遵使用限制、禁止、行車管制及管理事項之管制規則而有下
    列行為者，處汽車駕駛人3,000元以上6,000元以下罰鍰：……
    2.未保持安全距離」；「汽車駕駛人有下列各款所列條款之
    一者，除依原條款處罰鍰外，並予記點：1.有第33條第1項
    、第2項、第38條第1項、第40條、第45條、第47條第1款至
    第3款、第48條、第49條或第60條第2項第1款、第2款情形之
    一者，各記違規點數1點」，處罰條例第33條第1項第2款、
    第63條第1項第1款分別定有明文。再按違反道路交通管理事
    件統一裁罰基準及處理細則（下稱處理細則）第1條規定：
    「本細則依道路交通管理處罰條例第92條第4項規定訂定之
    。」第2條規定：「（第1項）處理違反道路交通管理事件之
    程序及統一裁罰基準依本細則之規定辦理。（第2項）前項
    統一裁罰基準，如附件違反道路交通管理事件統一裁罰基準
    表(下稱裁罰基準表)。」上開處理細則之規定，就其立法目
    的及功能，乃為防止處罰機關枉縱或偏頗，依處罰條例第92
    條第4項所授權交通部會同內政部訂定處理細則及其附件裁
    罰基準表，用以維持裁罰之統一性與全國因違反道路交通管
    理事件受處罰民眾之公平，不因裁決人員不同，而生偏頗，
    寓有避免各監理機關於相同事件恣意為不同裁罰之功能，並
    非法所不許，於憲法上保障人民財產權之意旨並無牴觸（此
    並有司法院釋字第511號解釋理由書意旨足資參照），並無
    違反法律保留原則。而依裁罰基準表的記載，小型車行駛高
    、快速公路未依規定與前車保持安全距離，期限內繳納或到
    案聽候裁決者，應處罰鍰3,000元，並記違規點數1點，核此
    規定，既係基於母法之授權而為訂定，且就處理細則附件所
    示裁罰基準表中有關處罰條例第33條第1項第2款規定之裁罰
    基準內容，並未牴觸母法，被告自得依此基準而為裁罰。
  ㈡本件如事實概要欄所述之原告違規事實，有舉發通知單、原
    處分之裁決書、送達證書、內政部警政署國道公路警察局第
    五公路警察大隊110年8月4日國道警五交字第1105702841號
    函、110年4月7日國道警五交字第1105701203號函、道路交
    通事故初步分析研判表、道路交通事故現場圖、採證照片、
    原告行車紀錄器影像光碟等在卷可稽 (本院卷第69至87頁)
    ，且經本院當庭勘驗採證光碟並製作勘驗筆錄附卷可稽(本
    院卷第128至129頁)，洵堪認定為真。
  ㈢原告雖主張前開情詞，惟查，本件採證光碟勘驗內容略為：
    「檔案名稱：甲○○_9223-KA（原告行車紀錄器），影片時間
    15：39：59-15：40：06原告與前方白色汽車（下稱前車）
    距離約9至10組車道線長度。15：40：07-09原告與前車距離
    約8組車道線長度。15：40：10-14前車剎車燈亮起，原告與
    前車距離從約8組減至5組車道線長度。15：40：15-17前車
    剎車燈熄滅，原告與前車距離約4至5組車道線長度。15：40
    ：18-23原告與前車距離約5至6組車道線長度。15：40：24-
    29原告與前車距離約6至7組車道線長度。15：40：30前車剎
    車燈亮起，原告與前車距離約7組車道線長度。15：40：31
    前車剎車燈持續亮起，原告與前車距離約5組車道線長度。1
    5：40：32前車剎車燈持續亮起，原告與前車距離約從4組減
    至不到1組車道線長度。15：40：33原告車頭撞擊前車車尾
    。【自15：40：30至15：40：33，原告共經過15組車道線。
    】15：42：59影片結束。」(本院卷第128至129頁)；而按高
    速公路及快速公路交通管制規則第6條第1 項第1 款規定：
    「汽車行駛高速公路及快速公路，前後兩車間之行車安全距
    離，在正常天候狀況下，依下列規定：一、小型車：車輛速
    率之每小時公里數值除以2 ，單位為公尺。」，該條規定並
    有例示小型車之行車安全距離如下：車速60公里/ 小時最小
    距離為30公尺、70公里/ 小時為35公尺、80公里/ 小時為40
    公尺、90公里/ 小時為45公尺、100公里/ 小時為50公尺、1
    10 公里/ 小時為55公尺，以較低之標準即每小時60公里數
    值換算，參以道路交通標誌標線號誌設置規則第189之1條之
    規定「穿越虛線，係供車輛匯入匯出時，做為劃分主線車道
    與其他車道之用，其他車道車輛應讓主線車道車輛先行。本
    標線為白虛線，線寬15或30公分，線段1公尺，間距2公尺。
    若以系爭車輛行經穿越虛線組數推估，經檢視上開採證影片
    可見，系爭車輛自15：40：30至15：40：33止，共經過15組
    穿越虛線(勘驗筆錄雖記載為車道線，然依截圖照片明顯可
    見該標線為穿越虛線)，歷時3 秒鐘，總距離為45公尺(即3
    公尺【每組穿越虛線距離】×15組穿越虛線＝45公尺)，換算
    車速為54公里/ 小時( 計算式：45公尺/3秒×3600秒=54000
    公尺/ 小時＝54公里/ 小時) ，依該車速推估，系爭車輛應
    與前車保持27公尺( 即9 組穿越虛線) 之安全距離，然系爭
    車輛於影片時間15：40：07-09，與前車距離約8組穿越虛線
    長度，嗣於影片時間15：40：10-14前車剎車燈亮起，系爭
    車輛與前車距離從約8組減至5組車道線長度；於影片時間15
    ：40：15-17前車剎車燈熄滅時，系爭車輛與前車距離約4至
    5組車道線長度；其後自影片時間15：40：18至15：40：29
    ，系爭車輛與前車之距離最長僅達約6至7組穿越虛線之長度
    ，則系爭車輛不論系於前車第一次煞車前，抑或第二次煞車
    之前，與前車均未保持前開法文所規定之行車安全距離(即9
    組穿越虛線長度)；況且，本院推估系爭車輛車速之計算方
    式，係以前車第二次煞車燈亮起直至系爭車輛與前車發生碰
    撞時之經過距離為計算依據，當時原告見前車煞車燈亮起，
    應已開始剎車減慢車速，則於前車煞車燈第二次亮起之前，
    系爭車輛之車速理應較本院所預估之車速更快，則原告應保
    持之安全車距更當高於9組穿越虛線，然系爭車輛與前車距
    離從未高於8組穿越虛線，已如前述，故原告並未依規定保
    持安全行車距離，當無疑義。再依採證影片畫面中可見交通
    事故發生當時天氣晴朗，並無下雨及地面濕滑等情形，原告
    猶空言否認其並無未保持行車安全距離之違規行為，自無所
    據。
　㈣原告雖主張本案應依高速公路及快速公路交通管制規則第6條
    第1項第1款為裁量標準，始符合裁罰明確性及特別法優先適
    用於普通法（道路交通安全規則第94條）原則云云，然本院
    確實係依高速公路及快速公路交通管制規則第6條第1項第1
    款規定予以判斷原告之違規情節，已詳如前述，原告此部分
    主張委難可採。
　㈤原告又主張員警未於事發當時當場開立罰單，而於事後補製
    罰單寄送當事人，且未受當事人簽認，有違程序正當性云云
    ；惟按處罰條例第7 條第1 項、第7 條之1 、第7 條之2 、
    第 8 條第1項分別規定：「道路交通管理之稽查，違規紀錄
    ，由交通勤務警察，或依法令執行交通稽查任務人員執行之
    。」「對於違反本條例之行為者，民眾得敘明違規事實或檢
    具違規證據資料，向公路主管或警察機關檢舉，經查證屬實
    者，應即舉發。」「（第1 項）汽車駕駛人之行為有下列情
    形之一，當場不能或不宜攔截製單舉發者，得逕行舉發：一
    、闖紅燈或平交道。二、搶越行人穿越道。三、在道路收費
    停車處所停車，不依規定繳費。四、不服指揮稽查而逃逸，
    或聞消防車、救護車、警備車、工程救險車之警號不立即避
    讓。五、違規停車或搶越行人穿越道，經各級學校交通服務
    隊現場導護人員簽證檢舉。六、行經設有收費站、地磅之道
    路，不依規定停車繳費或過磅。七、經以科學儀器取得證據
    資料證明其行為違規。（第2 項）前項第七款之科學儀器應
    採固定式，並定期於網站公布其設置地點。但汽車駕駛人之
    行為屬下列情形之一者，不在此限：一、蛇行、危險方式駕
    車或二輛以上之汽車競駛或競技。二、行駛路肩。三、違規
    超車。四、違規停車而駕駛人不在場。五、未依規定行駛車
    道。六、未依規定變換車道。七、未保持安全距離。八、跨
    越禁止變換車道線或槽化線。九、行車速度超過規定之最高
    速限或低於規定之最低速限。十、汽車駕駛人或乘客未依規
    定繫安全帶。十一、機車駕駛人或附載座人未依規定戴安全
    帽。（第3項）對於前項第九款之違規行為，採用固定或非
    固定式科學儀器取得證據資料證明者，於一般道路應於一百
    公尺至三百公尺間，於高速公路、快速公路應於三百公尺至
    一千公尺間，明顯標示之；其定點當場攔截製單舉發者，亦
    同。（第4項）第一項逕行舉發，應記明車輛牌照號碼、車
    型等可資辨明之資料，以汽車所有人為被通知人製單舉發。
    」「違反本條例之行為，由下列機關處罰之：一、第12條至
    第68條及第92條第7 項、第8 項由公路主管機關處罰。二、
    第69條至第84條由警察機關處罰。」。又處罰條例第92條第
    4 項規定：「本條例之罰鍰基準、舉發或輕微違規勸導、罰
    鍰繳納、向處罰機關陳述意見或裁決之處理程序、分期繳納
    之申請條件、分期期數、不依限期繳納之處理、分期處理規
    定及繳納機構等事項之處理細則，由交通部會同內政部定之
    。」，而依前條項訂定之處理細則第6 條亦規定：「道路交
    通管理之稽查，違規紀錄，由交通勤務警察，或依法令執行
    交通稽查任務人員執行之。公路主管機關及警察機關就其主
    管業務，查獲違反道路交通管理之行為者，應本於職權舉發
    或處理之。」；另同細則第10條、第11條第1 項第1 款、第
    2 款、第 4款分別規定：「交通勤務警察或依法令執行交通
    稽查任務人員，對於違反道路交通管理事件之稽查，應認真
    執行；其有不服稽查而逃逸之人、車，得追蹤稽查之。前項
    稽查，查獲違反道路交通管理事件之舉發方式如下：一、當
    場舉發：違反本條例行為經攔停之舉發。二、逕行舉發：依
    本條例第7條之2 規定之舉發。三、職權舉發：依第6 條第2
     項規定之舉發。四、肇事舉發：發生道路交通事故，肇事
    原因或肇事責任不明，經分析研判或鑑定後，確認有違反本
    條例行為之舉發。五、民眾檢舉舉發：就民眾依本條例第7 
    條之1 規定檢舉違反本條例之行為，經查證屬實之舉發。」
    、「行為人有本條例之情形者，應填製舉發違反道路交通管
    理事件通知單，並於被通知人欄予以勾記，其通知聯依下列
    規定辦理：一、當場舉發者，應填記駕駛人或行為人姓名、
    性別、出生年月日、地址、身分證統一編號及車主姓名、地
    址、車牌號碼、車輛種類。被查獲之駕駛人或行為人為受處
    分人時，應於填記通知單後將通知聯交付該駕駛人或行為人
    簽名或蓋章收受之；拒絕簽章者，仍應將通知聯交付該駕駛
    人或行為人收受，並記明其事由及交付之時間；拒絕收受者
    ，應告知其應到案時間及處所，並記明事由與告知事項，視
    為已收受。二、非當場舉發案件或受處分人非該當場被查獲
    之駕駛人或行為人，舉發機關應另行送達之。三、駕駛人或
    行為人未滿14歲者，應於通知單上另行查填其法定代理人或
    監護人之姓名、身分證統一編號及地址，並送達其法定代理
    人或監護人。四、逕行舉發者，應按已查明之資料填註車牌
    號碼、車輛種類、車主姓名及地址，並於通知單上方空白處
    加註逕行舉發之文字後，由舉發機關送達被通知人。」；同
    細則15條第1 項第3 款則規定肇事舉發應到案之日期距舉發
    日為45日。可知我國法規除處罰條例所定「當場舉發」、「
    逕行舉發」外，尚有所謂「職權舉發」、「肇事舉發」等規
    範用語。
  ㈥另按所謂交通舉發，乃交通執法人員因執行職務，知有交通
    違規情事，而將交通違規事實告知被舉發人，並向管轄之處
    罰機關為移送舉報之程序，核此程序包含交通違規之調查取
    締及舉報移送，而舉發之事實則作為處罰機關裁決所應參酌
    之事項，故交通裁罰可謂始於舉發程序，……。而行政機關
    本應積極主動，自行擬定執行其行政任務之方法，故正確執
    行交通違規舉發之職權，使違規行為人均可依處罰條例受公
    平之處理裁決，始符處罰條例之規範目的。處罰條例第92條
    第4 項將該條例有關舉發事項之處理細則，授權由交通部會
    同內政部定之，應係考量交通秩序之管理維護重在因地制宜
    與反應交通實際運作之狀況，且舉發僅係交通違規裁決前之
    行政程序而非處罰之構成要件，宜賦予行政權較多自主決定
    空間，故處理細則第6 條第2 項關於公路主管機關及警察機
    關就其主管業務，查獲違反道路交通管理之行為者，應本於
    職權舉發或處理之規定，核無違處罰條例授權之目的，尚難
    認與法律保留原則相違( 最高行政法院104 年度判字第558
    號判決意旨參照) 。復觀諸處罰條例對舉發之規定，主要為
    該條例第7 條之1 及第7 條之2 ，依處罰條例第7 條之1 規
    定，公路主管機關及警察機關，就民眾檢舉之違規事實，經
    查證屬實，應即舉發，已明文賦與道路交通主管機關得對於
    經查證屬實之交通違規行為，於事後進行舉發之權限，核此
    已屬機關職權舉發之範疇，且此項舉發依該條規定亦未限於
    特定違規行為，足認處罰條例並未明文規定舉發僅限於當場
    舉發及逕行舉發，或僅限於特定之交通違規行為，是論者所
    稱職權舉發係創設法律所無之程序，尚非有據。再查，依處
    罰條例第7 條之2 規定，雖有當場舉發與逕行舉發之分類，
    惟細繹該條所謂「當場不能或不宜攔截製單舉發者」，就當
    場舉發應如何進行之法定程序，法無明文，實係立法者有意
    委諸處理細則補充，故與其認為處罰條例第7 條之2 係屬當
    場舉發之法據，毋寧應認其為「逕行舉發」之列舉法定要件
    ，然並非可謂此規定乃嚴格限縮當場舉發之舉發時間、地點
    等要件，是憑此規定逕認處罰條例之舉發態樣，僅限於當場
    舉發及逕行舉發兩種，尚屬速斷。且所謂當場舉發，綜合處
    罰條例及處理細則之規定以觀，係交通勤務警察或依法令執
    行交通稽查任務人員，因稽查發現確有交通違規情事，而以
    違規行為人為對象，現場填製舉發違反道路交通管理事件通
    知單，交付違規行為人之程序，考量交通勤務警察因實施稽
    查而對道路使用人使用道路狀態檢視查察，固得於執行勤務
    時確認交通違規事實及違規行為人，而得為當場舉發，然交
    通稽查現場係大量人車迅速交錯移動之複雜環境，交通勤務
    警察或有於稽查現場僅發現部分違規跡證；或係稽查人員於
    民眾報案後始抵現場，或因肇事責任不明而有鑑定必要者，
    雖其身處事發當場亦可能無以立即判斷違規事實，核此均屬
    尚須查證始得確認交通違規事實及違規行為人之情形，此觀
    諸處理細則第15條規定，將「受處分人非該當場被查獲之駕
    駛人或行為人」及「道路交通事故肇事原因無法立即查明，
    需經研判分析或鑑定始確認有違反本條例之行為」等情形之
    舉發，適用與一般當場舉發不同之應到案日期，即可知除當
    場舉發及逕行舉發外，仍有其他舉發型態之存在。且如認公
    路主管機關及警察機關依處罰條例第7 條之1 規定，得就民
    眾依法檢舉之交通違規行為，查證屬實後予以舉發，卻認依
    處罰條例第7 條之2 規定，交通勤務警察除當場舉發及逕行
    舉發外，就執行職務時發現之可能違規行為，不得依法進行
    調查而舉發違規行為人，顯有失衡，實無從達成處罰條例加
    強道路交通管理，維護交通秩序，確保交通安全之立法目的
    ，故以處罰條例第7 條之2 作為立法者僅容許當場舉發及逕
    行舉發之立論，與文義及論理解釋不合，亦不符法律規範目
    的。
  ㈦職是，本件乃發生於高速公路上之車禍事故，考量現場大量
    人車迅速交錯移動之複雜環境，以及肇事責任有待交通勤務
    警察完成一定稽查及肇事責任原因判斷程序後，始得確立駕
    駛人違規行為態樣等情，員警依前述處理細則及處理辦法之
    相關規定，於該事故發生翌日開立舉發通知單，於法核無違
    誤，原告主張員警未於事發當時當場開立罰單，而於事後補
    製罰單寄送當事人，未受當事人簽認，有違程序正當性云云
    ，實難憑採。另就非當場舉發之情形，違規行為人雖未能當
    場向舉發之交通勤務警察陳述意見，惟處理細則亦已規範處
    罰機關於裁決前，應給予違規行為人陳述之機會，核無違正
    當法律程序之要求。承上說明，警察機關既就查獲交通違規
    行為，有舉發違規之權限，且舉發機關為確知交通違規事實
    ，原應依職權調查事實及證據，始得為正確之舉發，自應認
    其得就個案情形依法裁量妥適之舉發方式，故處理細則第6 
    條關於公路主管機關及警察機關就其主管業務查獲之違反道
    路交通管理之行為，應本於職權舉發或處理之規定，與處罰
    條例尚無牴觸，亦符合處罰條例之立法設計及規範目的，核
    與法律保留無違，應可適用。原告猶執前詞主張本案違反正
    當程序云云，核無所據。
　㈧原告復主張本件未經科學儀器取得證據資料證明違規云云；
    然按交通違規案件並無規範所使用之儀器須經由經濟部標準
    檢驗局檢定合格後才可使用，處罰條例第7 條之2 、處理細
    則第22條第1 項、第2 項規定中所謂科學儀器，僅需其獲得
    結果可還原現場情形及具有驗證性即為已足，而手機或行車
    紀錄器所攝錄影像無論是以動態方式連續錄影或以靜態之違
    規照片呈現，其獲得結果可還原現場情形及具驗證性，自屬
    前開規定所稱之科學儀器，並無另提出所謂經濟部的檢驗證
    明之必要性。況原告本件違規過程之錄影光碟，經本院當庭
    勘驗如前，影片畫面中非但已明確顯示日期與時間外，影片
    內容亦就本案之舉發違規事實為具體採證錄影，且影像畫面
    連續無中斷，其場景、光影、色澤均屬正常而自然呈現，並
    無反於常情之異狀，尚難認有經他人以變造方式將行車紀錄
    器之顯示時間與畫面予以竄改之可能，自無不得作為舉發證
    據之情事。原告徒以前詞為主張，委難可採。
  ㈨末按當事人主張有利於己之事實者，就其事實有舉證之責任
    。但法律別有規定，或依其情形顯失公平者，不在此限，行
    政訴訟法第236 條、第136 條準用民事訴訟法第277 條規定
    可參。再按行政法院應依職權調查事實關係，不受當事人主
    張之拘束；行政法院於撤銷訴訟，應依職權調查證據，行政
    訴訟法第125 條第1 項、第133 條前段分別定有明文，是行
    政法院在審理案件時應盡闡明義務，使當事人盡主張事實及
    聲明証據之能事，並盡職權調查義務，以查明事實真相，避
    免真偽不明之情事發生，惟如已盡闡明義務及職權調查義務
    後，事實仍真偽不明時，則作舉證責任之分配，使應負舉證
    責任之人負擔該不利之結果（參照最高行政法院94年度判字
    第58號判決）。亦即行政法院就應依職權調查證據之事件，
    僅係免除行政訴訟當事人之主張責任（即所謂主觀舉證責任
    ），並非免除當事人之舉證義務（所謂客觀舉證責任），亦
    即待證事實陷於不明時，當事人仍應負擔不利益之舉證責任
    分配，此依行政訴訟法第237 條之9 第1 項之規定，於交通
    裁決事件訴訟程序亦準用之。原告行駛高速公路途中，未依
    規定與前車保持安全距離之違規行為，已如前述，則被告就
    原告違反處罰條例第33條第1 項第2 款規定依法得予以裁罰
    之要件事實，已盡充分提出上開證據加以證明之責。原告就
    其主張應撤銷原處分之各項事實，並未提出積極證據以證其
    說，本院自殊無從為有利於原告之認定。
六、綜上所陳，本件原告確有「行駛高速公路未依規定與前車保
    持安全距離」之違規事實，構成此一行政法上義務之違反。
    故被告援引處罰條例第33條第1 項第2款、第63條第1 項第1
     款，暨裁罰基準表等規定，裁處原告罰鍰3,000 元，並記
    違規點數1點，核無違誤；原告訴請撤銷原處分，為無理由
    ，應予駁回。
七、本件判決基礎已臻明確，兩造其餘之攻擊防禦方法及訴訟資
    料經本院斟酌後，核與判決不生影響，無一一論述之必要，
    併予敘明。
八、本件第一審裁判費為300 元，應由原告負擔，爰確定第一審
    訴訟費用額如主文第2 項所示。
據上論結，本件原告之訴為無理由，依行政訴訟法第237條之7、
第237 條之8 第1 項、第237 條之9 第1 項、第236 條、第98條
第1 項前段，判決如主文。
中　　華　　民　　國　　111 　年　　5 　　月　　6 　　日
　　　　　　　　　行政訴訟庭　法　官　謝琬萍
以上正本係照原本作成。
如不服本判決，應於判決送達後20日內，向本院提出上訴狀並表
明上訴理由（原判決所違背之法令及其具體內容或依訴訟資料可
認為原判決有違背法令之具體事實），其未載明上訴理由者，應
於提出上訴後 20 日內向本院補提理由書（上訴狀及上訴理由書
均須按他造人數附繕本，如未按期補提上訴理由書，則逕予駁回
上訴），並應繳納上訴裁判費新臺幣 750 元。
中　　華　　民　　國　　111 　年　　5 　　月　　6 　　日
                             書記官   林麗文